【裁判字號】    96,重訴,18
【裁判日期】    970129
【裁判案由】    違反毒品危害防制條例
【裁判全文】
臺灣屏東地方法院刑事判決
公  訴  人  臺灣屏東地方法院檢察署檢察官
被      告  黃山田
選任辯護人  葉武侯律師
被      告  洪朝安
選任辯護人  鍾治漢律師
被      告  洪靜旗
選任辯護人  鄭國安律師
            蘇柏陞律師
被      告  甲○○
                    現另案於臺灣屏東監獄竹田分監執行中
指定辯護人  樓嘉君律師
上列被告因違反毒品危害防制條例等案件，經檢察官分別提起公
訴（95年度偵字第2217號、96年度偵緝字第425 號），本院合併
審理，判決如下：
    主  文
黃山田、甲○○共同運輸第二級毒品，黃山田處有期徒刑拾年；
甲○○處有期徒刑柒年陸月；扣案之甲基安非他命貳拾參包（淨
重為貳萬壹仟陸佰零肆點貳捌公克，包裝袋重陸佰伍拾伍公克）
及大麻參袋（淨重為貳仟柒佰零參點柒肆公克，包裝袋重陸拾捌
點零陸公克）均沒收銷燬，成吉發貳號漁船沒收。
洪朝安共同運輸第二級毒品未遂，處有期徒刑伍年，扣案之甲基
安非他命貳拾參包（淨重貳萬壹仟陸佰零肆點貳捌公克，包裝袋
重陸佰伍拾伍公克）及大麻參袋（淨重貳仟柒佰零參點柒肆公克
，包裝袋重陸拾捌點零陸公克）均沒收銷燬；犯罪所得新臺幣壹
拾萬元沒收，如全部或一部不能沒收時，以其財產抵償之；
CTRPT2979 號膠筏沒收。
洪靜旗共同運輸第二級毒品未遂，處有期徒刑肆年，扣案之甲基
安非他命貳拾參包（淨重貳萬壹仟陸佰零肆點貳捌公克，包裝袋
重陸佰伍拾伍公克）及大麻參袋（淨重貳仟柒佰零參點柒肆公克
，包裝袋重陸拾捌點零陸公克）均沒收銷燬；CTRPT2979 號膠筏
沒收。
    事  實
一、黃山田、蘇萬鎮（現由臺灣屏東地方法院檢察署通緝中）、
    甲○○、唐永吉（另由本院通緝中）四人均明知甲基安非他
    命及大麻，係毒品危害防制條例第2 條第2 項第2 款所公告
    列管之第二級毒品，不得非法運輸、持有。竟為獲取暴利，
    共同基於運輸第二級毒品之犯意聯絡，由蘇萬鎮提供「成吉
    發2 號」漁船，作為運輸之交通工具，黃山田、甲○○及唐
    永吉則負責駕駛該漁船至中國大陸廣東省汕頭市外海載運甲
    基安非他命及大麻返回台東縣蘭嶼鄉附近海域。後黃山田擔
    心上述漁船返台時會遭查緝，為躲避司法機關之查緝，遂再
    與洪朝安商談由洪朝安駕駛CTRPT2979 號膠筏至蘭嶼鄉附近
    海域接駁上述之甲基安非他命及大麻返回台灣本島之事宜，
    並願給付洪朝安運輸之代價新台幣（下同）50萬元，洪朝安
    應允後，黃山田並於民國95年2 月7 日前某時，先交付運費
    訂金10萬元予洪朝安。洪朝安事後再將黃山田請其運輸毒品
    一事告知洪靜旗，並請洪靜旗一同參與，洪靜旗同意屆時一
    同出海載運上述毒品。黃山田、甲○○、唐永吉三人於同年
    2 月14日，駕駛「成吉發2 號」漁船由屏東縣東港鎮東港安
    檢所報關出海，前往中國大陸廣東省汕頭市外海，於同年2
    月16日左右抵達，旋自不詳姓名年籍之中國大陸人士及船隻
    接駁甲基安非他命23包（淨重21604.28公克，包裝袋重655
    公克）及大麻3 袋（淨重2703.74 公克，包裝袋重68.06 公
    克）上船【上開毒品分置於2 只旅行箱內】，因海上風浪甚
    大，遂停留約10餘日，方自大陸沿海啟程返臺，並於同年3
    月7 日下午駛至臺東縣蘭嶼鄉外海之「小蘭嶼島」附近，因
    洪朝安所有之上述膠筏尚未完全修復，故無法如期前來接駁
    。黃山田為免船隻駛入蘭嶼開元港時毒品被查緝，先以游泳
    方式，將上開毒品載運至「小蘭嶼島」上藏放，並於同年3
    月8 日上午7 時許駛入蘭嶼開元港。旋於同日起，即以甲○
    ○所申請之「0000000000」號行動電話聯繫洪朝安所使用之
    「0000000000」號行動電話聯絡，告知洪朝安渠等已返回臺
    東縣蘭嶼鄉等候，並請其修復後前來接駁上開毒品。待洪朝
    安之膠筏修復後，洪朝安遂與洪靜旗共同基於運輸第二級毒
    品之犯意聯絡，於同年3 月18日11時20分左右，駕駛上述膠
    筏由屏東縣恆春鎮後壁湖漁港出海，並於同日18時許駛近小
    蘭嶼附近，然因該膠筏於接駁上開毒品前，發生機件故障而
    失去動力，致無法順利接駁上開毒品而未遂，上述膠筏並於
    海上漂流至3 月20日凌晨1 時許，始由行政院海岸巡防署海
    洋巡防總局第15海巡隊救援至台東市富岡漁港。嗣於同年3
    月18日，海巡署南區巡防局屏東縣查緝隊查緝員李國憲再次
    接獲秘密證人A1之具體線索後，並於同日以電話向臺灣屏東
    地方法院檢察署檢察官報告，檢察官考量海上掌控不易，遂
    聯絡臺灣台東地方法院檢察署檢察官，囑託其指揮專案小組
    至小蘭嶼島上查看，專案組於同年月20日15時50分，駕駛PP
    —5023號巡防艇至小蘭嶼外海時，亦恰巧發現黃山田、甲○
    ○所駕駛之成吉發2 號漁船於附近守候，且於同日17時24分
    許，由海巡署人員羅世傑及李國憲二人游泳至小蘭嶼島上，
    在該島西南側岸際之漂流木堆中發現2 只旅行箱，並於其內
    查獲上開毒品扣案。
二、案經行政院海岸巡防總局南部地區巡防局移送及臺灣屏東地
    方法院檢察署檢察官自動檢舉偵查起訴。
    理  由
壹、證據能力部分
一、按證人依法應具結而未具結者，其證言不得作為證據；又被
    告以外之人於審判外之言詞或書面陳述，除法律有規定者外
    ，不得作為證據；刑事訴訟法第158 條之3 、第159 條第1
    項定有明文。本件秘密證人A1、共同被告洪朝安於警詢中之
    供證，均係被告以外之人於審判外之言詞陳述，被告黃山田
    、洪朝安、洪靜旗復分別明示不同意作為證據使用，自不得
    作為證據。又秘密證人A1於偵查中之供證，並未依法具結，
    依上開法條規定，亦不得作為證據。
二、另按被告以外之人於偵查中向檢察官所為之陳述，除顯有不
    可信之情況外，得為證據，刑事訴訟法第159 條之1 第2 項
    定有明文。本件證人即共同被告唐永吉於偵查中之供證，業
    經依法具結，且現階段刑事訴訟法規定，檢察官代表國家偵
    查犯罪、實施公訴，依法有訊問被告、證人及鑑定人之權，
    而實務運作時，檢察官偵查中向被告以外之人所取得之陳述
    ，原則上均能遵守法律規定，不致違法取供，其可信度極高
    ，雖共同被告唐永吉於本院審理時經合法通知未到庭詰問供
    證，然其上開偵查中之供證，仍得作為證據。
貳、實體部分
一、訊據被告甲○○對於上開犯罪事實供承不諱，核與證人即共
    同被告唐永吉於偵查中供證之情節大致相符，且行政院海岸
    巡防總局南部地區巡防局人員於小蘭嶼島上扣得之物品，經
    鑑驗確係甲基安非他命（驗後淨重為21604.28公克，包裝袋
    重655 公克）及大麻（驗後淨重為2703.74 公克，包裝袋重
    68.06 公克），有法務部調查局95年5 月1 日調科壹字第
    26000032號鑑定通知書及內政部警政署刑事警察局95年6 月
    7 日刑鑑字第0950042802號鑑定書附卷可稽。足認被告甲○
    ○之自白核與事實相符，堪予信採。事證明確，其犯行應堪
    認定。
二、另訊之被告黃山田、洪朝安、洪靜旗均矢口否認有上開犯行
    ，被告黃山田辯稱：本次出海是要去呂宋島附近捕魚，後來
    唐永吉氣喘病發作，只好返回臺灣讓他回去治療，之後伊與
    甲○○即在蘭嶼附近海域捕魚，本來打算向洪朝安購買膠筏
    ，先付10萬元定金，後來沒有成交，伊有打電話請洪朝安以
    膠筏載運補給品至蘭嶼，並不是要他來接駁毒品，在小蘭嶼
    島上扣得之毒品不是伊走私進來的云云；被告洪朝安辯稱：
    95年3 月18日伊是與洪靜旗出海至蘭嶼附近海域釣魚，並不
    是要去載運毒品，黃山田支付之10萬元，是購買伊膠筏之定
    金，但後來沒有成交云云；被告洪靜旗亦辯稱：是與洪朝安
    出海釣魚，並不知道載運毒品之事。經查：
(一)證人即共同被告唐永吉於偵查中具結供證：與黃山田、甲○
    ○出海是要去大陸載運毒品，是黃山田與他們接觸後，自漁
    船接駁毒品到船上，後來因風浪大，在大陸待了10多天，後
    來回到蘭嶼附近，等綽號「安仔」（指認洪朝安之照片）駕
    駛膠筏前來，黃山田有說拿10萬元給「安仔」整理膠筏，後
    來沒有等到，黃山田就一個人用游泳之方式將二只旅行袋裝
    的毒品拖到小島上等語（95年度偵字第2217號卷第163 至
    165 頁），證人即共同被告甲○○於本院審理中亦結證供稱
    ：95年2 月14日出海後，約2 天到達大陸汕頭附近，有看到
    自大陸漁船接駁兩包東西，是唐永吉接洽的，後來因風浪大
    ，在大陸待了10幾天至20幾天左右，後來回到蘭嶼附近海域
    ，大約95年3 月7 日下午，唐永吉叫黃山田以游泳之方式將
    那二包東西拖到小島上等語（本院卷第274 至276 頁），互
    核二人證言，除由何人與大陸接洽走私毒品部分有所出入外
    ，餘均供證一致，應屬真實可採。至被告黃山田之選任辯護
    人固以：甲○○於95年3 月7 日5 時30分及17時20分有在屏
    東縣枋寮漁港進出港之紀錄，因此不可能在95年3 月7 日下
    午目擊黃山田將毒品運至小蘭嶼島之經過云云，然證人甲○
    ○已當庭否認有上開進出枋寮漁港情形（本院卷第293 頁背
    面），且依卷附上開甲○○進出港紀錄上之記載（同上偵查
    卷第152 頁），95年3 月7 日之進出港紀錄竟會在95年2 月
    14 日 進出港紀錄之前，時間上明顯倒置，與黃山田、唐永
    吉、洪朝安、洪靜旗等人之進出港紀錄均係依時間先後順序
    記載者不符（同上偵查卷第150 至151 頁；第154 至156 頁
    ），是卷附甲○○進出港紀錄之正確性即有可疑，且甲○○
    既自始與黃山田同在該成吉發2 號漁船上，該漁船於95年3
    月7日 亦無進出枋寮漁港之紀錄，有該船進出港紀錄一覽表
    附卷可考（同上偵查卷第147 頁），益徵上開甲○○進出港
    紀錄明顯不正確，自難據此即否認其證言之真實性。
(二)證人即共同被告洪朝安於偵查中具結供證：是阿山（指認黃
    山田照片）叫我去蘭嶼載運東西，我知道是違法的，是要了
    解阿山在作何壞事，之後再向司法機關檢舉，他先給我10萬
    元作代價，全部代價還沒有說等語（同上偵查卷第51、117
    頁），證人即洪朝安之配偶林金娟亦於偵查中供證：過完年
    後，洪朝安有拿10萬元給我，我就存在郵局帳戶內等語（同
    上偵查卷第116 頁），核與其郵局帳戶交易明細上記載95年
    2 月7 日入帳10萬元之情相符（同上偵查卷第108 頁），足
    認共同被告洪朝安上開證言為真實，益徵被告黃山田確有走
    私毒品回臺之犯行無訛。雖其於偵查中復證稱：10萬元是95
    年3 月間黃山田拿給伊的云云（同上偵查卷第118 頁），然
    參以黃山田於本院審理中供證：10萬元是95年春節過後交給
    洪朝安的等語（本院卷第129 頁），與證人林金娟之證言及
    郵局帳戶交易明細之記載相符，因認其此部分證述與事實有
    所出入，不足採信。又被告洪朝安既知係違法之物品，且又
    收取高達10萬元之前金，衡情黃山田委託其載運時已告知是
    毒品。至其於事後偵查中及本院審理中改稱：10萬元是購買
    膠筏之代價，去蘭嶼附近是去釣魚云云，洵屬卸責之詞，不
    足採信。
(三)黃山田所駕成吉發2 號漁船，於95年3 月20日15時55分許為
    海巡人員查獲時經登船檢查，其上無任何魚貨，只發現4 至
    5 箱漁餌，漁具為延繩釣，釣鉤均已生銹，無使用之跡象等
    情，有檢查紀錄表附卷可稽（警卷第20頁背面），而該船係
    同日9 時55分即已出港，有進出港檢查表可憑（警卷第25頁
    ），苟被告黃山田確係在蘭嶼附近捕魚，豈有作業近6 小時
    之久均未有魚獲，且釣鉤無使用之痕跡之理？參以95年3 月
    18日洪朝安駕駛膠筏出港後，黃山田以0000000000號行動電
    話多次與洪朝安持用之0000000000號行動電話聯繫，有行動
    電話雙向通聯紀錄附卷可佐（同上偵查第76至79頁），及成
    吉發2 號漁船被查獲時亦係於小蘭嶼附近停留等情，足見其
    並非出海作業捕魚，而係於小蘭嶼附近海域等侯洪朝安以膠
    筏前來接駁毒品無訛。
(四)被告黃山田之選任辯護人復以：扣案毒品之包裝旅行袋上所
    採獲之指紋經鑑驗比對，與被告黃山田之指紋不符；及本案
    承辦海巡查緝員李國憲於其所涉貪污案件中供稱：有先後於
    95年5 月17日及同年6 月16日交付12萬元及3 萬元予唐永吉
    云云，何以其會交付款項予唐永吉，是否因此唐永吉即於同
    年8 月15日偵查中同意轉為污點證人，因而質疑證人唐永吉
    、甲○○上開證言之真實性云云。然避免指紋留於犯案物品
    或工具上之方法甚多，苟被告黃山田於游泳將包裝毒品之旅
    行袋拖運至小蘭嶼島之途中係著有手套，則未能採集到其指
    紋即屬常情。又證人李國憲上開供詞並不足採，已據國防部
    高等軍事法院高雄分院調查認定，並具體敘明於判決理由中
    ，有該院95年度訴字第17號判決附卷可憑（本院卷第242 頁
    ），是李國憲上開供詞之真實性已有存疑，況黃山田涉犯本
    案，已據證人即共同被告洪朝安迭於95年5 月19日及同年8
    月11日偵查中具結供證在卷，已如上述，承辦檢察官並據此
    於同年8 月12日拘提黃山田到案，並聲請本院羈押獲准，有
    拘票及押票附卷可憑（同上偵查卷第137 、138 頁），足見
    唐永吉同年8 月15日之證詞僅係補強證據，且依該次偵查筆
    錄記載，承辦檢察官係以證人保護法之相關規定曉諭其據實
    供證，唐永吉方供出實情，有該偵查筆錄可稽（同上偵查卷
    第163 、165 頁），亦顯與李國憲間有無支付款項予唐永吉
    無關，辯護人以上情，質疑證人證言之真實性，亦屬無據。
(五)被告洪靜旗雖辯稱：係與洪朝安一同出海釣魚云云，然洪朝
    安所駕膠筏長16公尺，寬4.5 公尺，有船籍資料在卷可考（
    偵查卷第36頁），應屬近海作業船隻，且恆春海域即有大量
    魚類，何須大費周章航行至臺東蘭嶼海域釣魚，顯違常情。
    又洪朝安欲至小蘭嶼島上接駁載運毒品，該批毒品復係以兩
    大旅行箱置放，若接駁放置於上開膠筏內，甚為明顯可見，
    定會引起洪靜旗之起疑，而有行跡敗露之虞，衡情洪朝安豈
    會讓無關之人目擊，而陷自身於危險情境之理，是被告洪朝
    安應係於出港前即已將接駁毒品之情告知洪靜旗並徵得其同
    意前往。至證人即共同被告洪朝安於偵查及本院審理中均供
    證：洪靜旗是與伊一同出海釣魚云云，洵屬飾卸自身刑責及
    迴護被告洪靜旗之詞，委不足採。
(六)按運輸毒品罪係以所運輸之毒品已實施運送為已足，並非以
    運抵目的地為完成犯罪之要件，換言之，區別該罪既遂、未
    遂之依據，應以已否起運為準，既已起運，構成該罪之輸送
    行為即已完成，不以達到目的地為既遂條件（最高法院92年
    度台上字第3096號刑事判決意旨參見）。被告洪朝安、洪靜
    旗主觀上基於載運第二級毒品之犯意，客觀上並駕駛船隻出
    發前往接駁，應認已著手於運輸行為，雖因船隻故障而未載
    運到第二級毒品，仍係構成未遂犯，否則，若已接駁起運，
    依上開判決意旨即係既遂，是被告洪朝安之選任辯護人辯稱
    ：洪朝安僅係預備階段，尚未著手運輸行為云云，容有誤會
    。綜上，被告黃山田等所辯，俱屬避就卸責之詞，均不足採
    。事證明確，渠等犯行洵堪認定。
三、查甲基安非他命及大麻，係毒品危害防制條例第2 條第2 項
    第2 款公告列管之第二級毒品，不得非法運輸、持有。核被
    告黃山田、甲○○所為，均係犯懲治走私條例第2 條第1 項
    之私運管制物品進口罪及毒品危害防制條例第4 條第2 項之
    運輸第二級毒品罪。被告2 人與唐永吉、蘇萬鎮間有犯意聯
    絡及行為分擔，皆為共同正犯（被告等無論依修正前或修正
    後之刑法第28條規定均成立共同正犯，應逕適用修正後刑法
    第28條規定）。又被告2 人實施一運輸行為，同時觸犯上開
    二罪名，應依刑法第55條想像競合犯規定，從一重之運輸第
    二級毒品罪處斷（被告行為後刑法第55條雖有修正，於但書
    中設有科刑之限制，但此為法理之明文化，非屬法律之變更
    ）。另其等運輸第二級毒品同時持有第二級毒品，持有之低
    度行為已為運輸之高度行為所吸收，不另論罪。再被告洪朝
    安、洪靜旗所為，均係犯毒品危害防制條例第4 條第6 項、
    第2 項之運輸第二級毒品未遂罪。被告2 人間有犯意聯絡及
    行為分擔，皆為共同正犯。另被告2 人已著手於犯罪行為之
    實行而不遂，爰依刑法第25條第2 項規定減輕其刑（被告行
    為後，刑法第26條未遂犯減輕其刑之規定，修正移置於第25
    條第2 項，僅係文字上之修正，應逕適用新法）。審酌被告
    黃山田、甲○○走私毒品來臺，助長毒品之氾濫，戕害國人
    身心健康，惡性非輕，惟被告黃山田矢口否認犯行，且居於
    主導地位，被告甲○○則坦認犯行，頗有悔意；又被告洪朝
    安、洪靜旗負責接駁毒品，使黃山田等得以走私毒品牟利，
    間接助長毒品之氾濫，犯後均否認犯行，並無悔意，及渠等
    犯罪情節之輕重等一切情狀，分別量處如主文所示之刑。又
    扣案之甲基安非他命（淨重：21604.28公克）及大麻（淨重
    ：2703.74 公克），應依毒品危害防制條例第18條第1 項前
    段規定宣告沒收銷燬；上開毒品之包裝袋，係包裹毒品之用
    ，與毒品已不能析離，爰併予宣告沒收銷燬。洪朝安收取之
    10 萬 元，係因運輸毒品所得之財物，應依同條例第19條第
    1 項規定宣告沒收，如全部或一部不能沒收時，以其財產抵
    償之。另成吉發2 號漁船，係被告黃山田、甲○○共犯運輸
    第二級毒品罪所使用之交通工具，CTRPT2979 號膠筏則係被
    告洪朝安、洪靜旗共犯運輸第二級毒品未遂罪所使用之交通
    工具，爰均依同條例第19條第3 項規定宣告沒收。
據上論斷，應依刑事訴訟法第299 條第1 項前段，懲治走私條例
第2 條第1 項，毒品危害防制條例第4 條第2 項、第6 項、第18
條第1 項前段、第19條第1 項、第3 項，刑法第11條、第28 條
、第55條、第25條第2 項，判決如主文。
本案經檢察官陳俊宏到庭執行職務。
中    華    民    國    97    年    1     月    29    日
                  刑事第三庭 審判長 法  官  吳永宋
                                    法  官  春生
                                    法  官  趙家光
以上正本證明與原本無異。
如不服本判決應於收受本判決送達後十日內向本院提出上訴書狀，
其未敘述上訴理由者，並得於提起上訴後十日內向本院補提理由
書狀（均須按他造當事人之人數附繕本）「切勿逕送上級法院」
中    華    民    國    97    年    1     月    29    日
                                    書記官  陳勃諺
附錄本案論罪科刑條文
懲治走私條例第2條第1項
私運管制物品進口、出口逾公告數額者，處 7 年以下有期徒刑，
得併科新臺幣 3 百萬元以下罰金。
毒品危害防制條例第4條第2項、第6項
製造、運輸、販賣第二級毒品者，處無期徒刑或 7 年以上有期徒
刑，得併科新臺幣 7 百萬元以下罰金。
前五項之未遂犯罰之。


司法院資訊處製作；財團法人民間司法改革基金會備份。
